【裁判字號】    98,上易,104
【裁判日期】    980220
【裁判案由】    妨害名譽
【裁判全文】
臺灣高等法院高雄分院刑事判決         98年度上易字第104號
上  訴  人
即  被  告  乙○○
上列上訴人因妨害名譽案件，不服臺灣屏東地方法院97年度易字
第708 號中華民國97年12月3 日第一審判決（起訴案號：臺灣屏
東地方法院檢察署97年度偵字第3532號），提起上訴，本院判決
如下：
     主  文
上訴駁回。
     理  由
一、按不服地方法院之第一審判決而上訴者，須提出上訴書狀，
    並應敘述具體理由，上訴書狀未敘述上訴理由者，應於上訴
    期間屆滿後20日內補提理由書於原審法院。逾期未補提者，
    原審法院應定期間先命補正。但上訴書狀已敘述理由，惟所
    敘述者非屬具體理由，則屬不符上訴之法定程式，由第二審
    法院以其上訴不合法律上程式，判決駁回，不生定期命補正
    之問題，刑事訴訟法第350 條第1 項、第361 條、第362 條
    、第367 條定有明文。
二、按上開所稱具體理由，係指須就不服之判決為具體之指摘而
    言，如僅泛稱原判決認事用法不當或採證違法、判決不公等
    ，均非具體理由（法院辦理刑事訴訟案件應行注意事項第16
    2 點參照）；復按所謂具體理由，必係依據卷內既有訴訟資
    料或提出新事證，指摘或表明第一審判決有何採證認事、用
    法或量刑等足以影響判決本旨之不當或違法，而構成應予撤
    銷之具體事由，始克當之（例如：依憑證據法則具體指出所
    採證據何以不具證據能力，或依憑卷證資料，明確指出所為
    證據證明力之判斷如何違背經驗、論理法則）；倘僅泛言原
    判決認定事實錯誤、違背法令、量刑失之過重或輕縱，而未
    依上揭意旨指出具體事由，或形式上雖已指出具體事由，然
    該事由縱使屬實，亦不足以認為原判決有何不當或違法者（
    例如：對不具有調查必要性之證據，法院未依聲請調查亦未
    說明理由，或援用證據不當，但除去該證據仍應為同一事實
    之認定），皆難謂係具體理由，俾與第二審上訴制度旨在請
    求第二審法院撤銷、變更第一審不當或違法之判決，以實現
    個案救濟之立法目的相契合，並節制濫行上訴」（最高法院
    97年度台上字第892 號判決意旨參照）。是如上訴理由書狀
    並未依據卷內訴訟資料，具體指摘原判決認事用法有何違法
    或不當之情形，即屬上訴未敘述具體理由。
三、上訴人即被告乙○○因犯刑法第140 條第1 項之侮辱公務員
    罪，經原判決處拘役10日，如易科罰金，以新臺幣1 千元折
    算1 日在案。而被告雖於上訴期間向原審法院提出上訴書狀
    ，然狀內所載之上訴理由略以：「被告乙○○自民國96年12
    月間起，接掌屏東縣政府委託屏東榮民服務處轉發績優志工
    獎牌之業務，清查後發現獨漏志工陳春燕之獎牌，並查係同
    處輔導員廖讚金擅自取走，而陳春燕獲表揚亦係其夫廖讚金
    薦報，且事後查無陳春燕之志工服務紀錄，認有蹊蹺，向屏
    東榮民服務處副處長陳祥謄、總幹事郭芸生報告此事，值此
    之際，適亦有人匿名檢舉屏東榮民服務處長陳國屏包庇廖讚
    金（其二人係陸軍官校同期同學）上開情事，陳國屏遂於97
    年1 月14日下午指派甲○○訪談被告，查問被告有無洩漏上
    開情事，並製作紀要後離去，甲○○復於翌日即97年1 月15
    日上午8 時30分許，又再度至被告專屬辦公室，拿出前一日
    由伊所製作之紀要，要求被告蓋章同意刪除該紀要最後一行
    下半段所已記載之文字，但為被告所拒，雙方遂發生言語上
    之爭執，為因被告難掩不滿上級模糊焦點，不調查廖讚金有
    無違法，卻本末倒置追究被告有無涉嫌洩漏案情之責，且甲
    ○○違法片面要求被告同意刪除上開紀要內文字，遂使被告
    一時情緒失控而口出「你們不要仗勢欺人」等語。被告上開
    話語並無侮辱甲○○之犯意，純係情緒性上抱怨話語，原審
    片面採信甲○○指訴被告有說「政風有什麼了不起，狗仗人
    勢」，顯有偏頗3 。又甲○○於翌日二度來被告辦公室要求
    被告同意刪除前一日所製作之紀要若干文字，自係私人行為
    而為故要入人於罪之誣陷，非可與前一日執行公務之行為相
    提並論。被告既無侮辱甲○○之犯意，且口出不當言語時又
    非在甲○○依法執行職務之時，自與侮辱公務員罪之構成要
    件不符，原判決認事用法即有違誤，為此具狀上訴」等語。
四、經查：
(一)、被告乙○○具狀提出之上訴理由，核與其於原審答辯情節相
    同（見原審卷第11、17-18 、43-44 頁），而原審對於被告
    此等辯詞，業經調查證人即告訴人甲○○於原審具結所為交
    互詰問之證詞，並審酌證人陳國屏、郭芸生、陳祥謄等人於
    原審具結經交互詰問之證詞互核相符，可見被告事後確有說
    過「是甲○○自己要對號入座」，衡情於案發時應有說過告
    訴人所指之「政風有什麼了不起，狗仗人勢」之語，從而認
    定證人即告訴人甲○○之指訴應與事實相符（參原判決第2-
    3 頁理由欄所載），足徵原判決均已敘明如何認定被告上開
    犯罪所憑之證據及理由，經核並無不合，尚無被告上訴理由
    所指「原審片面採信甲○○指訴，顯有偏頗」之情。
(二)、被告乙○○於原審業已供承：「當時甲○○說他要問筆錄」
    （見原審卷第32頁正面）、「我當然知道案發當時甲○○是
    基於政風人員的地位對我作訪談」（見原審卷第34頁正、反
    面），又證人陳國屏（屏東榮民服務處長）亦於原審審理中
    具結證實：「甲○○是基於政風人員的法定職責去向被告詢
    問」（見原審卷第33頁正面），復參以被告亦不諱證人甲○
    ○當時到被告辦公室係要求被告同意刪除前一日所製作之紀
    要若干文字等情，益證甲○○當時前往被告辦公室，於客觀
    上自屬依法執行職務無訛，則被告上訴理由所指「甲○○所
    為係私人行為而為故要入人於罪之誣陷」云云，亦未依據卷
    內既有訴訟資料，指摘原判決有何採證等足以影響判決本旨
    之不當或違法。
五、綜上所述，被告乙○○上訴書狀內所載上開理由，僅重申被
    告於原審所為之辯詞等情，均非依據卷內訴訟資料或提出新
    事證，具體指摘或表明原判決有何足以影響判決本旨之不當
    或違法，而構成應予撤銷之具體事由，即與刑事訴訟法第36
    1 條第2 項所稱「具體理由」顯非相當。從而，被告之上訴
    理由書狀未敘述具體理由，且於上訴期間屆滿後之20日內（
    被告於97年12月15日收受原審判決之送達，見原審卷第147-
    148 頁），亦未補提上訴具體理由，依上開規定，顯屬違背
    法律上之程式，應由本院依同法第367 條前段、第372 條規
    定，不經言詞辯論判決如主文。
據上論斷，應依刑事訴訟法第367 條前段、第372 條，判決如主
中    華    民    國    98    年    2     月    20    日
                刑事第一庭  審判長法  官  郭雅美
                                  法  官  徐美麗
                                  法  官  張意聰
以上正本證明與原本無異。
本判決不得上訴。
中    華    民    國    98    年    2     月    20    日
                                  書記官  陳金


司法院資訊處製作；財團法人民間司法改革基金會備份。
